臺灣臺中地方法院民事判決
111年度小上字第36號
上  訴  人  林經寰  


被上訴人    吳勝玄    居臺中市○○區○○街000號0樓之0                            
上列當事人間請求損害賠償事件，上訴人對於民國110年12月28
日本院臺中簡易庭110年度中小字第251號第一審小額民事判決，
提起上訴，本院第二審合議庭不經言詞辯論，判決如下：
    主    文
上訴駁回。
第二審訴訟費用新臺幣1500元由上訴人負擔。 
    事實及理由
一、按對於小額程序之第一審判決提起上訴，非以其違背法令為
    理由，不得為之，並應於上訴狀內記載上訴理由，表明原判
    決所違背之法令及其具體內容，暨依訴訟資料可認為原判決
    有違背法令之具體事實，民事訴訟法第436條之24第2項、第
    436條之25分別定有明文。所謂違背法令，係指依同法第436
    條之32第2項準用第468條所定判決不適用法規或適用不當、
    第469條第1款至第5款所定判決當然違背法令之情形。是當
    事人以小額訴訟程序之第一審判決違背法令為理由提起上訴
    時，就原判決如何不適用法規或適用法規不當，其上訴狀或
    理由書應有具體之指摘，並揭示該法規之條項或其內容。若
    係成文法以外之法則，應揭示該法則之旨趣；其為經驗法則
    、論理法則、證據法則，亦應具體揭示該經驗法則、論理法
    則、證據法則（最高法院71年台上字第314號判例意旨參照
    ）。查：本件上訴人提起上訴，指摘原審判決認定木造折疊
    看板之損害計算方式及書法公告紙張之損害賠償範圍，違反
    民法第213條之規定等語，核其上訴理由，堪認對於其所主
    張第一審小額判決違背法令之情事，形式上已有具體指摘，
    並已揭示該違背法令之法規條項內容，是上訴人提起本件上
    訴，已具備合法要件，先予敘明。
二、本件上訴意旨略如附件上訴狀所載。並聲明：（一）原判決
    關於駁回上訴人後開聲明第2項之訴部分廢棄。（二）上廢
    棄部分，被上訴人應再給付上訴人新臺幣（下同）3萬1122
    元，及自起訴狀繕本送達翌日起至清償日止，按年息百分之
    5計算之利息。(三)願供擔保，請准宣告假執行。
三、按所謂判決違背法令，係指原判決有不適用法規或適用不當
    之情形，若僅係取捨證據、認定事實等屬於原審法院職權行
    使之事項，除有認定違法之情形外，應不生違背法令之問題
    （最高法院28年上字第1515號判例意旨參照）。所謂論理法
    則，係指依立法意旨或法規之社會機能就法律事實所為價值
    判斷之法則而言；所謂經驗法則，係指由社會生活累積的經
    驗歸納所得之法則而言，凡日常生活所得之通常經驗及基於
    專門知識所得之特別經驗均屬之（最高法院79年度第1次民
    事庭會議決議參照）。是論理及經驗法則具有客觀性與普遍
    性，若法院綜合卷證資料中多項證據之證明力推理結果，其
    可能發生某種事實，且依自由心證判斷與情理無違者，除有
    反證外，即不得指為與論理及經驗法則有違。而事實之真偽
    ，應由事實審法院斟酌辯論意旨及調查證據之結果，依自由
    心證判斷之，苟其判斷並不違背法令，即不許當事人以空言
    指摘（最高法院21年上字第1406號裁判意旨參照）。又依民
    事訴訟法第436條之32第2項規定，第469條第6款之判決不備
    理由或理由矛盾之當然違背法令於小額事件之上訴程序並不
    準用，是於小額事件中所謂違背法令，並不包含認定事實錯
    誤、取捨證據不當或就當事人提出之事實或證據疏於調查或
    漏未斟酌之判決不備理由情形。另若小額程序之第二審判決
    ，依上訴意旨足認上訴為無理由，得不經言詞辯論為之，民
    事訴訟法第436條之29第2款亦有明文。
四、經查：
　1.上訴人對小額事件之原審判決提起第二審上訴，依其上訴理
    由係主張被上訴人毀損其所有木造折疊式看板及書法公告紙
    張，原審僅以折舊計算木造折疊式看板之殘值而未審酌其客
    觀實用價值，及以紙張價值認定書法公告紙張之賠償範圍而
    為判決，已違反民法第213條第1項規定及經驗法則並構成判
    決違背法令等情。按物被毀損時，被害人依民法第196 條請
    求賠償物被毀損所減少價額，得以修復費用為估定之標準，
    但以必要者為限(例如：修理材料以新品換舊品，應予折舊)
     ，最高法院77年度第9次民事庭會議決議㈠可資參照。蓋損
    害賠償之基本原則，一方面在於填補被害人之損害，一方面
    亦同時禁止被害人因而得利，是被害人以新品更換舊品者，
    則須計算舊品折舊值後予以扣除，方屬公允。又法律雖未規
    定凡計算折舊時，應以行政院所頒「固定資產耐用年數表」
    及「固定資產折舊率表」之規定為準，惟歷來司法審判實務
    在損害賠償之案件中，均參酌行政院所頒「固定資產耐用年
    數表」及「固定資產折舊率表」之規定，作為新品換舊品時
    計算其折舊額之參考，此乃法院得依職權自由裁量之範疇，
    自無判決適用法規不當之違背法令可言。本件原審判決認上
    訴人之木造折疊式看板遭被上訴人毀損，因該木造折疊式看
    板實際使用已逾7年之折舊年數，而應予扣除折舊為計算，
    於法並無不合。
　2.至上訴人主張原審不應採信欠缺專業之鑑定意見為認定書法
    公告紙張之價值等語，惟法院依職權送請具有專業知識之客
    觀第三機關或第三人就具體個案所為之專家鑑定，以為裁判
    之參考，亦不失為一種調查證據之方法。而調查證據及認定
    事實為法院之職權，法院斟酌全部辯論意旨及證據之結果，
    對於不必要之證據方法，原可衡情捨棄，不受當事人請求之
    拘束。是法院自得依職權決定就應依何種標準或是否採信鑑
    定意見。本件原審判決依鑑定意見認定上訴人所有之書法公
    告並無客觀之價值，並審酌市場供給、需求決定價格之機制
    ，以作為物體客觀價值之參考，為社會一般大眾所得預見及
    接受，以此標準作為民事損害賠償被害客觀價值之依據等一
    切情狀，認僅需考量紙張客觀價值，核已詳細說明其理由，
    核係本於職權取捨證據、認定事實之職權行使，不生違背法
    令之問題。上訴人此部分之指摘，亦屬無據。況上訴人上訴
    理由所指摘者乃被上訴人就上訴人所有木造折疊式看板及書
    法公告紙張應如何負損害賠償責任之事實認定問題，原審依
    其職權而為證據取捨及事實認定，經核並無不適用法規或適
    用法規不當之情形。縱有認定事實錯誤、取捨證據不當或漏
    未斟酌等判決不備理由情形，依前項說明，亦不得據以提起
    上訴。上訴人雖援引民法第213條第1項、經驗法則、判決理
    由矛盾等指摘原審判決違背法令，然其僅就原審法院所為事
    實認定及證據斟酌、取捨之當否加以爭執，且將有利於己之
    主觀認知謂為「經驗法則」並任為推論，是亦難認原審判決
    有何違背法令之情，此部分上訴意旨於法尚屬無據。
五、綜上所述，本件原審判決難認有何違背法令之情事，上訴人
    提起本件上訴，依其上訴意旨足認上訴為無理由，爰依民事
    訴訟法第436條之29第2款規定，不經言詞辯論，逕以判決駁
    回。
六、再按法院為訴訟費用之裁判時，應確定其費用額，民事訴訟
    法第436條之19第1項定有明文，此依同法第436條之32第1項
    規定，於小額事件之上訴程序準用之。查上訴人提起本件上
    訴既經駁回，則上訴人應負擔之本件訴訟費用額為第二審裁
    判費1500元。
七、據上論結，本件上訴顯無理由，依民事訴訟法第436條之29
    第2款、第436條之32第1、2項、第436條之19第1項、第449 
    條第1項、第78條，判決如主文。
中　　華　　民　　國　　111 　年　　5　　月　　13 　　日
                  民事第四庭  審判長  法  官  黃渙文
　　　　　　　　　　
                                      法  官  董庭誌
　　　　　　　　　　　　　　　　　                    法  官  林婉昀　
不得上訴。　
上為正本係照原本作成。
中　　華　　民　　國　　111 　年　　5 　　月　　13　　日
                                      書記官  王嘉仁